【裁判字號】    99,台抗,655
【裁判日期】    990819
【裁判案由】    聲請假處分
【裁判全文】
最高法院民事裁定              九十九年度台抗字第六五五號
再 抗告 人  關氏企業有限公司
法定代理人  甲○○
訴訟代理人  陳志誠律師
上列再抗告人因與明緯建設股份有限公司間聲請假處分事件，對
於中華民國九十九年六月二十四日台灣高等法院裁定（九十九年
度抗字第七四三號），提起再抗告，本院裁定如下：
    主  文
原裁定廢棄，應由台灣高等法院更為裁定。
    理  由
本件再抗告人以伊與相對人明緯建設股份有限公司於民國九十三
年間就坐落台北市○○區○○段一小段一○九二號土地簽訂合建
契約，九十四年間雙方與第三人台灣土地銀行股份有限公司（下
稱土地銀行）簽訂信託契約，伊已依約將該土地所有權應有部分
一萬分之一八六信託登記予土地銀行。詎土地銀行與相對人共謀
，未經伊同意，以買賣原因將上開信託土地其中應有部分一萬分
之四三辦理所有權移轉登記予相對人，顯已違反合建契約、信託
契約之約定，伊已另提出刑事告訴，乃向台灣台北地方法院（下
稱台北地院）聲請對相對人就系爭土地應有部分一萬分之四三為
假處分。經該法院裁定准許後，相對人對之聲明不服，提起抗告
。原法院以：再抗告人雖就假處分本案請求已為相當釋明，惟其
就相對人有何將系爭土地應有部分一萬分之四三再行移轉、設定
負擔或其他處分行為，致有假處分之原因，未提出任何證據為釋
明，其聲請假處分，自不應准許，因而廢棄台北地院所為裁定，
並駁回再抗告人之聲請。
惟按債權人聲請假處分，就假處分之原因，絲毫未提出能即時調
查之證據以釋明者，固應駁回其聲請，惟假處分之原因如經釋明
而有不足，法院仍得命供擔保以補其釋明之不足，准為假處分，
此觀民事訴訟法第五百三十三條前段準用同法第五百二十六條第
一項、第二項之規定自明。至所謂假處分之原因，依同法第五百
三十二條第二項規定，係指請求標的之現狀變更，有日後不能強
制執行或甚難執行之虞者而言，諸如債務人就其財產增加負擔或
為不利益之處分，或隱匿財產等屬之。本件再抗告人狀陳：土地
銀行承辦人以伊與相對人間有買賣關係為原因，擅將伊信託與該
銀行之土地應有部分其中一萬分之四三過戶予相對人，伊為防免
請求標的之現狀變更，避免相對人就請求標的為移轉、設定負擔
或其他處分行為，致日後有不能強制執行或甚難執行之虞，因此
聲請假處分等情，提出土地登記申請書、土地所有權買賣移轉契
約書、異動索引及相對人另將合建地主鄭創基信託土地設定抵押
權資料等影本為證；依土地登記謄本所載，相對人於九十八年十
二月間以買賣原因登記取得權利範圍一萬分之四一○（包含一萬
分之四三在內），其中一萬分之四○九業已設定最高限額抵押權
新台幣七千三百四十四萬元予案外人大中票券金融股份有限公司
（見台北地院卷一○八至一○九頁）。經觀卷附合建契約第三條
、信託契約第九條第二項及第十五條之約定，分別涉及房屋暨土
地分配、信託財產之管理及運用、信託關係消滅時信託財產之分
配及交付，其上均無買賣之字樣，再抗告人既指陳伊與相對人間
無何買賣關係，相對人又抗辯再抗告人本案請求絕非正當，則雙
方訂約合建房地後對於信託財產之分配及交付顯存爭議，於兩造
間本案訴訟裁判確定前，倘系爭土地未經再抗告人聲請假處分，
當屬難以絕對避免相對人私自處分或再行設定抵押權予他人之行
為，涉及合建契約之履行及信託財產之管理，即有日後甚難執行
之虞，能否謂再抗告人就假處分原因毫未釋明，是否不能供擔保
以補釋明之不足，非無研求之餘地。再抗告意旨，指摘原裁定不
當，聲明廢棄，非無理由。
據上論結，本件再抗告為有理由。依民事訴訟法第四百九十五條
之一第二項、第四百七十七條第一項、第四百七十八條第二項，
裁定如主文。
中    華    民    國  九十九  年    八    月   十九   日
                      最高法院民事第六庭
                          審判長法官  劉  福  來
                                法官  陳  國  禎
                                法官  陳  重  瑜
                                法官  吳  麗  女
                                法官  簡  清  忠
本件正本證明與原本無異
                                      書  記  官
中    華    民    國  九十九  年    八    月  三十一  日
                                                      Q

司法院資訊處製作；財團法人民間司法改革基金會備份。
